【裁判字號】    99,訴,1939
【裁判日期】    991214
【裁判案由】    分配表異議之訴
【裁判全文】
臺灣臺中地方法院民事判決              99年度訴字第1939號
原      告  財政部臺灣省中區國稅局
法定代理人  鄭義和
訴訟代理人  王麗貞
            吳宣霆
            許淑慧
參  加  人  三信商業銀行股份有限公司
法定代理人  廖君澤
訴訟代理人  李宜昌
被      告  張連
訴訟代理人  蔡壽男律師
複代理人    黃嘉明律師
上列當事人間請求分配表異議之訴事件，於民國99年11月30日言
詞辯論終結，本院判決如下：
    主      文
原告之訴駁回。
訴訟費用新台幣壹萬貳仟壹佰捌拾柒元由原告負擔，參加訴訟費
用新台幣壹仟元由參加人負擔。
    事實及理由
一、按就兩造之訴訟有法律上利害關係之第三人，為輔助一造起
    見，於該訴訟繫屬中，得為參加，民事訴訟法第58條第1項
    定有明文。又該條所稱有法律上利害關係之第三人，係指第
    三人在私法或公法上之法律關係或權利義務，將因其所輔助
    之當事人受敗訴判決有致其直接或間接影響之不利益，倘該
    當事人獲勝訴判決，即可免受不利益之情形而言，且不問其
    敗訴判決之內容為主文之諭示或理由之判斷，祇須其有致該
    第三人受不利益之影響者，均應認其有輔助參加訴訟之利益
    而涵攝在內，以避免裁判歧異及紛爭擴大或顯在化。至僅有
    道義、感情、經濟、名譽或其他事實上之利害關係者，則不
    與焉(參見最高法院民國(下同)97年度台抗字第414號裁定意
    旨)。本件原告於99年8月26日對法務部行政執行署臺中行政
    執行處(下稱臺中執行處)99年7月9日中執禮90年度贈稅執特
    專字第00092637號行政執行事件(下稱系爭執行事件)不動產
    拍賣價額分配表不服而提起分配表異議之訴後，參加人於99
    年9月21日具狀聲明參加訴訟，其理由略以：「參加人與兩
    造間就該訴訟有法律上利害關係，為輔助原告起見，聲明參
    加訴訟」等語。本院審酌參加人亦為系爭執行事件債務人廖
    蕭金春之債權人之一，本件訴訟之結果確實攸關參加人在系
    爭執行事件受償金額之多寡，在客觀上具有法律上之利害關
    係，依首揭法條規定及最高法院判決意旨，參加人聲明輔助
    原告而參加訴訟，尚無不合，應予准許。
二、次按強制執行法第39條規定：「債權人或債務人對於分配表
    所載各債權人之債權或分配金額有不同意者，應於分配期日
    一日前，向執行法院提出書狀，聲明異議(第1項)。前項書
    狀應記載異議人所認原分配表之不當及應如何變更之聲明(
    第2項)。」同法第40條亦規定：「執行法院對於前條之異議
    認為正當，而到場之債務人及有利害關係之他債權人不為反
    對之陳述或同意者，應即更正分配表而為分配(第1項)。異
    議未依前項規定終結者，應就無異議之部分先為分配(第2項
    ) 。」同法第41條復規定：「異議未終結者，為異議之債權
    人或債務人，得向執行法院對為反對陳述之債權人或債務人
    提起分配表異議之訴。但異議人已依同一事由就有爭執之債
    權先行提起其他訴訟者，毋庸再行起訴，執行法院應依該確
    定判決實行分配(第1項)。債務人對於有執行名義而參與分
    配之債權人為異議者，僅得以第14條規定之事由，提起分配
    表異議之訴(第2項)。聲明異議人未於分配期日起十日內向
    執行法院為前二項起訴之證明者，視為撤回其異議之聲明；
    經證明者，該債權應受分配之金額，應行提存。前項期間，
    於第四十條之一有反對陳述之情形，自聲明異議人受通知之
    日起算。」上開規定，依行政執行法第26條規定，於行政執
    行亦準用之。又分配表異議之訴，乃就分配表有異議之債權
    人或債務人，對為反對陳述之債權人或債務人提起之訴訟，
    此觀85年10月9日修正公布之強制執行法第41條第1項之規定
    自明。同法第39條、第40條第1項、第40條之1並分別規定，
    債權人、債務人對分配表有異議之權，及對債權人或債務人
    之異議有為反對陳述之權。故債權人或債務人對分配表聲明
    異議後，如未予他債權人、債務人表示意見之機會，或他債
    權人、債務人對於債權人或債務人之異議未為反對之陳述者
    ，均無從提起分配表異議之訴(參見最高法院88年度台上字
    第596號判決意旨)。從而債權人對分配表聲明異議後，必須
    他債權人或債務人對該項聲明異議已為反對之陳述，為異議
    之債權人始得對為反對陳述之他債權人或債務人提起分配表
    異議之訴，合先敘明。
三、本件原告係對臺中執行處系爭執行事件之不動產拍賣價額分
    配表不服，於99年8月17日分配期日前之99年8月5日具狀向
    臺中執行處聲明異議，旋於99年8月26日以該聲明異議未獲
    變更為由具狀以「張連」為被告向本院提起本件分配表異
    議之訴，並同時向臺中執行處具狀陳報起訴證明及訴狀影本
    ，此經本院依職權調閱系爭執行事件卷宗查明屬實，則原告
    既依強制執行法第41條第1項規定對被告提起分配表異議之
    訴，自應以被告已對原告之聲明異議部分「為反對之陳述」
    為前提，始為適法，然本院從系爭執行卷宗內發現，臺中執
    行處收受原告99年8月5日聲明異議狀後，並未於99年8月17
    日分配期日前將該聲明異議狀繕本送達債務人及其他債權人
    ，及限期命陳述意見，僅於99年8月17日分配期日將原告99
    年8月5日聲明異議狀交付被告「閱覽」而已，而被告當場僅
    表示：「請求影印，回去再瞭解」等語，此有系爭執行事件
    99年8月17日執行筆錄影本附卷可稽，而被告影印原告99年8
    月5日聲明異議狀後，迄至原告提起本件訴訟前，並未具狀
    對原告99年8月5日聲明異議狀內容陳述任何意見(包括反對
    或不為反對)，從而被告既對原告99年8月5日聲明異議內容
    「不為反對之陳述」，依前開強制執行法第40條第1項規定
    ，臺中執行處自應依原告99年8月5日聲明異議狀內容更正分
    配表而為分配，再依強制執行法第40條之1規定處理，故原
    告僅以被告未表示同意聲明異議內容，逕認被告已為反對之
    陳述，遽行提起本件分配表異議之訴，參照前開最高法院88
    年度台上字第596號判決意旨，應認原告之起訴欠缺權利保
    護要件，於法不合，應予駁回。
四、結論：本件原告之訴為無理由，依民事訴訟法第78條判決如
    主文。
中    華    民    國    99    年     12    月   14    日
                  民事第三庭    法  官  林金灶
以上正本係照原本作成。
如對本判決上訴，須於判決送達後20日內向本院提出上訴狀(須
附繕本)。若委任律師提起上訴者，應一併繳納上訴審裁判費。
中    華    民    國    99    年     12    月   14    日
                                書記官  李國敬

司法院資訊處製作；財團法人民間司法改革基金會備份。
